臺灣臺中地方法院民事判決
111年度中小字第1452號
原      告  富邦產物保險股份有限公司

法定代理人  賴榮崇  
訴訟代理人  林揚軒  
被      告  曾荷芳  

            林柏成  


上列當事人間請求侵權行為損害賠償事件，本院於中華民國111 
年6 月28日言詞辯論終結，判決如下：
    主      文
被告乙○○及被告甲○○應連帶給付原告新臺幣22,628元，其中被告
乙○○自民國111 年1 月7 日起，另被告甲○○自民國111 年4 月28
日起，均至清償日止，按週年利率百分之5 計算之利息。
原告其餘之訴駁回。
訴訟費用新臺幣1,000 元，由被告乙○○及被告甲○○連帶負擔新臺
幣800 元，餘由原告負擔。
本判決原告勝訴部分得假執行。 
   事實及理由
壹、程序部分
一、次按法定代理人之代理權消滅者，訴訟程序在有法定代理人
    或取得訴訟能力之本人，承受其訴訟以前當然停止；承受訴
    訟人，於得為承受時，應即為承受之聲明；聲明承受訴訟，
    應提出書狀於受訴法院，民事訴訟法第170 條、第175 條第
    1 項、第176 條分別定有明文。本件原告之法定代理人原為
    羅建明，嗣於本件訴訟繫屬中，業經變更為丙○○，茲據其聲
    明承受訴訟，有聲請承受訴訟狀在卷可參，核與上開規定無
    不合，應予准許。
二、按小額訴訟之訴狀送達後，原告不得將原訴變更或追加他訴
    ，但擴張或減縮應受判決事項之聲明者，不在此限，民事訴
    訟法第436 條之23、第436 條第2 項、第255 條第1 項但書
    第3 款定有明文。本件原告起訴時聲明原請求被告給付新台
    幣(下同) 44,593 元及法定遲延利息，嗣於民國111 年 6月
    28日言詞辯論期日當庭以言詞更正聲明請求金額為28,285元
    ，並經記明筆錄在卷（本院卷第163頁）。本院審酌原告上
    開更正請求，其訴訟標的及請求之原因事實與原訴仍屬相同
    ，僅請求金額減少而已，核屬減縮應受判決事項之聲明，並
    非訴之變更或追加，依首揭法條規定，即無不合，應准許之
    。
三、被告2 人經合法通知，均未於言詞辯論期日到場，核無民事
    訴訟法第386 條各款所列情形，爰依原告之聲請，由其一造
    辯論而為判決。
貳、實體事項
一、原告主張：被告乙○○於108 年9 月20日14時50分許，騎乘電
    動自行車（下稱甲車），行經臺中市○○區○○路000號前，因
    疏未注意慢車行駛，應遵守道路交通標誌、標線、號誌之指
    示，在劃有分向限制線之路段，不得駛入來車之車道等規定
    ，適有另一被告甲○○騎乘車牌號碼000-0000號普通重型機車
    （下稱乙車），沿臺中市大里區大明路往環河路方向行駛，
    行經至上開路段時，亦疏未注意車輛行駛速度應依速限內行
    駛，兩車因閃避不及遂發生碰撞，其後被告甲○○所騎乘之乙
    車又滑行至對向車道，適有原告所承保為訴外人謝宗謁所有
    並由其所騎駕之車牌號碼000號-7878普通重型機車（下稱系
    爭車輛），亦沿臺中市大里區大明路往爽文路方向之內側車
    道行駛至該處，亦來閃避不及，而與乙車發生碰撞事故，致
    系爭車輛受損，修復費用共計44,593 元（含零件36,510 元
    、工資8,083 元 )，其中零件部分經計算折舊後費用為20,2
    02元，系爭車輛修復費用已由原告依保險契約予以理賠，惟
    被告2 人迄今未為清償。為此，爰依共同侵權行為及保險代
    位之法律關係提起本件訴訟，請求被告2人連帶賠償28,285 
    元之損害，並聲明：如減縮後之聲明。
二、被告均未於言詞辯論期日到場，亦未提出書狀作何聲明或陳
    述。
三、本院之判斷　　　
  ㈠原告主張上開事實，業據提出道路交通事故初步分析研判表
    、事故現場圖、當事人登記聯單、行車執照、駕照、汽(機)
    車險理賠申請書、估價單、系爭車輛受損照片、統一發票等
    件為證(本院卷第23至47頁)，並有臺中市政府警察局道路交
    通事故調查卷宗在卷可稽。而被告2 人已於相當時期受合法
    之通知，未於言詞辯論期日到場，復未提出準備書狀爭執，
    依民事訴訟法第436 條之23、第436 條第2 項、第280 條第
    3 項、第1 項之規定，應視同自認，堪信原告主張為真正。
　㈡按汽車、機車或其他非依軌道行駛之動力車輛，在使用中加
    損害於他人者，駕駛人應賠償因此所生之損害，民法第191
    條之2 前段定有明文，此係專為非依軌道行駛之動力車輛在
    使用中駕駛人之責任而為舉證責任倒置之規定，故凡動力車
    輛在使用中加損害於他人者，即應負賠償責任，由法律推定
    駕駛人侵害他人之行為係出於過失。查系爭車輛經乙車碰撞
    受損，業如前述，而被告2 人對於防止車輛之碰撞，如何已
    盡相當之注意義務乙節，均未能舉證以實其說，依上開說明
    ，自應負賠償之責。
　㈢次按慢車行駛，應遵守道路交通標誌、標線、號誌之指示、
    在劃有分向限制線之路段，不得駛入來車之車道。行車速度
    ，依速限標誌或標線之規定，無速限標誌或標線者，應依下
    列規定：一、行車時速不得超過五十公里。但在設有快慢車
    道分隔線之慢車道，時速不得超過四十公里，道路交通安全
    規則第124 條第2 項、第97條第1 項第2 款、第93條第 1項
    第1 款分別定有明文。再按被保險人因保險人應負保險責任
    之損失發生，而對於第三人有損失賠償請求權者，保險人得
    於給付賠償金額後，代位行使被保險人對於第三人之請求權
    ；因故意或過失，不法侵害他人之權利者，負損害賠償責任
    ，不法毀損他人之物者，應向被害人賠償其物因毀損所減少
    之價額，保險法第53條第1 項前段、民法第184 條第1 項前
    段、第196 條分別定有明文。查本件被告乙○○騎乘甲車途經
    肇事地點，未遵守交通標誌、標線之指示，任意跨越分向限
    制線，另被告甲○○騎乘乙車行經肇事地點時，未注意行車速
    限，而造成本件事故，並致系爭車輛受損，則原告主張被告
    2 人分別有未遵守交通標誌、標線之指示及符合速限等過失
    甚明，且被告2人過失與系爭車輛所受損害間，存有相當因
    果關係，堪以認定，原告自得依據上開規定請求被告2 人連
    帶負侵權行為損害賠償之責。
　㈣另按數人共同不法侵害他人之權利者，連帶負損害賠償責任
    ；又不法毀損他人之物者，應向被害人賠償其物因毀損所減
    少之價值，民法第185 條、第196 條分別定有明文，而所謂
    請求賠償物被毀損所減少之價額，得以修復費用為估定標準
    ，但以必要者為限，例如修理材料以新品換舊品，應予折舊
    （最高法院77年度第9 次民事庭會議決議參照）。查本件被
    告2 人既因過失不法毀損系爭車輛，揆諸前開規定，自應負
    侵權行為損害賠償責任，原告依民法侵權行為之規定，請求
    被告2 人連帶對其因此所受之損害負賠償責任，自屬於法有
    據。又系爭車輛因本件車禍受損修復所需費用計44,593元（
    含零件36,510元、工資8,083 元)，有統一發票及估價單附
    卷可稽（本院卷第第37至41頁、第47頁），而系爭車輛之修
    理費，既以新零件更換被毀損之舊零件，承前所述，即應計
    算其折舊，而依行政院所頒之「固定資產耐用年數表」及「
    固定資產折舊率表」之規定，「機械腳踏車」之耐用年數為
    3 年，依定率遞減法每年折舊1000分之536 ，並參酌「營利
    事業所得稅查核準則」第95條第8 項規定：「固定資產提列
    折舊採用定率遞減法，以1 年為計算單位，其使用期間未滿
    1 年者，按實際使用之月數相當於全年之比例計算之，不滿
    1 月者，以月計」；參以原告所提系爭車輛之行照所示（本
    院卷第37頁） ，系爭車輛為107 年12月出廠，至本件車禍
    事故之日即108 年9 月20日止，已使用10月餘，依上開說明
    折舊後，零件部分原告得請求之金額為20,202 元（計算式
    如附表），加計工資費用8,083元（工資費用不生折舊問題
    ），是系爭車輛之合理修復費用為28,285元（20202＋8083＝2
    8285）。
　㈤再按損害之發生或擴大，被害人與有過失者，法院得減輕賠
    償金額或免除之，民法第217 條第1 項定有明文。次按機車
    行駛之車道，應依標誌或標線之規定行駛；無標誌或標線者
    ，依下列規定行駛：一、在未劃分快慢車道之道路，應在最
    外側二車道行駛，道路交通安全規則第99條第1 項第1 款前
    段亦有明定。查大明路為未劃分快慢車道之道路，而訴外人
    謝宗謁於事故前騎乘系爭車輛於內側車道之情，有道路交通
    事故現場圖、現場照片附卷可查（本院卷第55、85頁）， 
    則訴外人謝宗謁亦有未依規定車道行駛之過失，堪以認定；
    另訴外人謝宗謁於警詢時固供稱：我看到甲乙車碰撞時，距
    離事故地點約2台汽車車身，其中一機車隨後滑行過來，我
    閃避不及仍遭碰撞後，方慢慢滑行至內側車道等語（本院卷
    第63頁），然已與道路事故現場圖、現場監視錄影光碟內未
    合，原告就此部分亦未再舉證以佐其說，則原告主張訴外人
    謝宗謁就本件並無肇事責任，即難認有據。從而，原告就本
    件事故亦有過失，堪以認定，本院綜合上情，審酌雙方對本
    件車禍發生之原因力及違反義務之程度，認原告亦應負擔2 
    成之過失責任。從而，原告得請求被告2 人連帶賠償之金額
    為14,143元（計算式：28285 ×0.8＝22628，元以下四捨五入
    ）。
四、末按給付無確定期限者，債務人於債權人得請求給付時，經
    其催告而未為給付，自受催告時起，負遲延責任，其經債權
    人起訴而送達訴狀者，與催告有同一之效力；遲延之債務，
    以支付金錢為標的者，債權人得請求依法定利率計算之遲延
    利息；應付利息之債務，其利率未經約定，亦無法律可據者
    ，週年利率為百分之5 ，民法第229 條第2 項、第233 條第
    1 項前段、第203 條分別定有明文。本件原告對被告2 人之
    侵權行為債權，核屬無確定期限之給付，原告請求被告 2人
    均自起訴狀繕本送達翌日，其中乙○○於110 年12月27日寄存
    送達、甲○○則為111 年4 月27日送達，分別有送達證書在卷
    可查（本院卷第113、143頁送達證書），被告2 人迄未給付
    ，當負遲延責任。準此，原告請求自訴狀繕本寄存送達乙○○
    之翌日即111 年1 月7 日起、甲○○則自111 年 4 月28日起
    均至清償日止，按週年利率百分之5 計算之法定遲延利息，
    應屬可採。
五、綜上所述，原告依民法第184 條第1 項前段、第185 條，請
    求被告2 人連帶給付22,628元，及乙○○自111 年1 月7 日起
    、甲○○則自111 年4 月28日起至清償日止，均按週年利率百
    分之5計算之法定遲延利息，為有理由，應予准許。逾此範
    圍之請求，為無理由，應予駁回。
六、本件係適用小額程序所為被告敗訴之判決，依民事訴訟法第
    436 條之20規定，應依職權宣告假執行。
七、依民事訴訟法第436 條之19第1 項、第79條、第85條第2 項
    規定，本件訴訟費用額確定為1,000 元（即原告繳納之第一
    審裁判費1,000元），依兩造勝敗比例，應由敗訴之被告連
    帶負擔其中800元，餘由原告負擔。
中　　華　　民　　國　　111 　年　　7 　　月　　 19　日
                  臺灣臺中地方法院臺中簡易庭
                              法　官　陳航代
以上為正本，係照原本作成。
如不服本判決，應於送達後20日內，以判決違背法令為理由，向
本院提出上訴狀並表明上訴理由（上訴理由應表明一、原判決所
違背之法令及其具體內容；二、依訴訟資料可認為原判決有違背
法令之具體事實），如於本判決宣示後送達前提起上訴者，應於
判決送達後20日內補提上訴理由書（須附繕本）。 
中　　華　　民　　國　　111 　年　　7 　　月　　19　　日
                               書記官  黃俞婷
附表
-----
折舊時間           金額
第1年折舊值        36,510×0.536×(10/12)=16,308
第1年折舊後價值    36,510-16,308=20,202